臺灣宜蘭地方法院交通事件裁定　　　　100年度交聲字第226號
原處分機關　交通部公路總局臺北區監理所宜蘭監理站
異　議　人
即受處分人　林秀美
上列受處分人因違反道路交通管理處罰條例案件，對於交通部公
路總局台北區監理所宜蘭監理站民國100 年8 月31日所為處分（
原處分案號：宜監字第裁43－QQ0000000 號），聲明異議，本院
裁定如下：
    主  文
異議駁回。
    理  由
一、原處分意旨略以：受處分人即異議人林秀美所有之車牌號碼
    6109－VP號自用小客車，於民國100 年7 月10日16時27分，
    在宜蘭縣羅東鎮○○路228 號前，該處限速每小時50公里，
    然異議人所有之車牌號碼6109－VP號自用小客車行經該處時
    ，經科學儀器採證，時速為69公里，超速19公里，以異議人
    違反道路交通管理處罰條例第40條之規定舉發，嗣異議人於
    收受舉發通知單送達後，乃於舉發通知單所載之應到案日期
    前（100 年8 月26日）向交通部公路總局台北區監理所宜蘭
    監理站（下稱原處分機關）提出申訴，經原處分機關函請舉
    發單位調查結果，仍認異議人有前開違規行為，原處分機關
    即依道路交通管理處罰條例第40條之規定裁處異議人罰鍰新
    台幣（下同）1,600 元，並依同條例第63條第1 項第1 款之
    規定記違規點數1 點。
二、異議意旨略以：異議人之夫陳興源於100 年7 月10日16時27
    分，確實有駕駛上開自用小客車行經宜蘭縣羅東鎮○○路22
    8 號前，然並無超速，陳興源收到罰單之隔日，即有到該處
    找限速警示標誌，但是警示標誌並未朝向路面，而係背對路
    面，員警對於警示標誌偏掉也沒有注意，之後陳興源也有到
    警察局詢問當日所使用之測速器是否合格，當時員警告訴陳
    興源測速器編號1517已經報廢了，上面用手寫的1513才是正
    確的測速器，但是異議人之前收到舉發單時，上面都沒有手
    寫的編號，員警使用報廢的測速器測速是不合理的，原處分
    顯有違誤，爰依法提出異議云云。
三、按汽車駕駛人，行車速度，超過規定之最高時速，或低於規
    定之最低時速，除有第43條第1 項第2 款情形外，處新臺幣
    1,200 元以上2,400 元以下罰鍰；汽車駕駛人有第40條違規
    行為者除依原條款處罰鍰外，並予記違規點數1 點，道路交
    通管理處罰條例第40條、第63條第1 項第1 款分別定有明文
    。
四、經查：
  (一)異議人之夫陳興源於100 年7 月10日16時27分，駕駛上開自
    用小客車行經宜蘭縣羅東鎮○○路228 號前，此為異議人所
    不否認，亦有照片1 張附卷可佐（見本院卷第9 頁），應堪
    認定。
  (二)異議人雖以前揭情詞置辯，惟據證人即本件舉發之員警盧胡
    明於本院調查時結證稱：宜警交字第QQ0000000 號舉發違反
    道路交通管理事件通知單所依據的照片是伊拍攝的，舉發單
    是由羅東分局第5 組交通組統一製發的，當時是用移動式的
    測速拍照，是在警車上裝設儀器，伊是用編號1513的儀器拍
    照的，不是照片上所顯示的1517號儀器，儀器的編號是不能
    用手調的，伊不確定這次照片上為何會跳出1517的編號，伊
    猜可能是跳出鏡頭的編號，照片中黑色框框裡面黃色的字體
    都是儀器會自動顯示的，只有上方藍色背景裡黑色用手寫的
    字體部分是由在場測試的人員當場手寫出來，在照相機的鏡
    頭處有個手抽板，一開始要測速前，伊就在手抽板上面寫下
    藍色框框裡面的字，就是將地點、速限、儀器編號先寫下來
    ，如果儀器沒有移動測速地點的話，當天在該處的拍照每一
    張照片都是顯示同樣的內容，所以舉發單的儀器編號應該是
    以手抽板上記載的為準，當天要進行超速拍照前，伊有先去
    前方架設的速限警告標示前查看有無豎立，並且用測速的儀
    器將警告標示拍攝下來，伊所提供的警告標示牌照片上就有
    顯示當日拍照的日期、時間，黑色框框裡面第2 排1009就是
    10點9 分，110710就是2011年7 月10日，而異議人違規的時
    間依據照片上的數字1627就是16時27分，異議人所稱警告標
    示沒有朝向路面這種情形是有人去搞鬼的，因為伊要去執行
    測速拍照前，去拍攝警告標示牌時，已經遇過好幾次警告標
    示牌被移動，因為該警告標示牌上面螺絲沒有鎖緊，可以推
    動，當伊遇到這種情形時，都會將警告標示牌推回來面對道
    路的方向等語（見本院卷第39頁至第42頁），並有現場照片
    2 幀附卷可佐（見本院卷第9 頁、第45頁），而證人盧胡明
    雖係本件舉發員警，惟其到庭所陳述之上開舉發及目擊經過
    ，經查尚無違反經驗或論理法則之處，且與證人盧胡明所提
    出之現場照片內容相符，遍查本件卷存證據資料，亦無任何
    積極證據足以證明上開證人盧胡明前揭所述係虛偽不實，亦
    無足可顯信上開證人盧胡明陳述不可採信之品性證據或前科
    證據存在，自不得僅因證人盧胡明為本件開單舉發異議人之
    員警，即遽予否認其證述之可信性，況證人盧胡明與異議人
    間素昧平生，並無仇隙嫌怨，而警員執行公務時，本身即受
    有行政懲處責任之監督，且到庭具結作證，更係以刑事責任
    擔保其證言之真實性，從而，證人盧胡明於本院調查時所結
    證前情，應堪採信確屬實情，是證人盧胡明所證述本件採證
    所用之測速儀器應為編號1513號一節，應認屬實。另按雷射
    測速原理是以雷射光束先後發射與接收後，通過高速運算計
    算時間與距離，其精確程度甚高，目前已被廣泛運用於醫學
    甚至軍事上之各種武器（如雷射引導之飛彈），且雷射測速
    器只能鎖定一個測速目標，確認違規車輛亦不會有誤，不易
    被違規者以反偵測設備偵測，偵測時間僅需0.03秒，且不需
    校正，可以連續紀錄違規超速車輛，而雷射測速技術在國內
    交通警察使用之前，在先進國家亦早已使用多年（參照臺灣
    高等法院施俊堯法官所著之「警察雷射測速之證據能力與證
    明力」乙文）。查異議人所有之車牌號碼6019－VP號自用小
    客車，於100 年7 月10日16時27分許，在最高速限為50公里
    之宜蘭縣羅東鎮○○路228 號前，以時速69公里之速度行駛
    ，超速19公里，經雷達測速照相器拍照存證後由警掣單逕行
    舉發乙節，有舉發相片1 幀在卷可稽（見本院卷第9 頁），
    另該違規地點前設有固定式速限標誌速限50公里及設有「常
    有測速照相」固定式告示牌，已提醒用路人注意前方有照相
    設施，自應依速限標誌所規定速率行駛，而拍攝本件舉發相
    片之雷達測速照相機乃由經濟部標準檢驗局檢驗合格，尚於
    有效期間，所測得之速度可作為告發依據各情，亦經濟部標
    準檢驗局雷達測速儀檢定合格證書1 份附卷可佐（見本院卷
    第32頁），足認本件採證所使用雷射測速照相機之準確度應
    值信賴，容無測速錯誤之疑慮。至異議人所稱警告標誌並未
    面對路面一情，並提出現場照片1 幀（見本院卷第6 頁），
    然異議人所提出之照片並非100 年7 月10日所拍攝，而依據
    上開證人盧胡明所證述之內容可知，該警告標誌時常遭他人
    移動，是該警告標誌於事後遭他人移動亦不無可能，而證人
    盧胡明亦提出其當日執行測速勤務前，該警告標示係面對路
    面之照片1 幀（見本院卷第45頁），是異議人空言其行經該
    處並未看到警告標示一情，自屬無據。
  (二)綜上所述，本件事證明確，異議人所有之車牌號碼6109－VP
    號自用小客車，於100 年7 月10日16時27分，行經宜蘭縣羅
    東鎮○○路，該處限速每小時50公里，經科學儀器採證，時
    速為69公里，超速19公里之違規行為，已堪認定。從而，原
    處分機關依道路交通管理處罰條例第40條之規定及違反道路
    交通管理事件統一裁罰基準及處理細則所訂之違反道路交通
    管理事件統一裁罰基準表，裁處異議人罰鍰1,600 元，並依
    同條例第63條第1 項第3 款之規定記違規點數1 點，於法洵
    無不合。異議人執前詞否認而聲明異議，指摘原處分不當，
    非有理由，應予駁回。
據上論斷，應依道路交通事件處理辦法第18條，裁定如主文。
中    華    民    國   100     年    11    月    23    日
                  交通法庭  法  官  張淑華
以上正本證明與原本無異。
如不服本裁定，應於裁定送達後5日內，向本院提出抗告狀。（
應附繕本）
                            書記官  葉書毓
中    華    民    國   100     年    11    月    23    日